臺灣屏東地方法院刑事判決　　　　　　　　　　　　　　九十一年度訴字第八一號
　　公　訴　人　臺灣屏東地方法院檢察署檢察官
　　被　　　告　乙○○
　　被　　　告　甲○○
　　右二人共同
　　選任辯護人　許清連
　　　　　　　　鄭淑貞　律師
　　　　　　　　陳世明　律師
右列被告因違反食品衛生管理法等案件，經檢察官提起公訴（九十年度偵字第一六六
一號），本院判決如左：
    主  文
乙○○、甲○○共同連續違反將未經屠宰衛生檢查之屠體意圖供人食用而販賣之規定
，情節重大，累犯，各處有期徒刑陸月，各併科罰金新台幣參拾萬元，有期徒刑如易
科罰金，均以參佰元即新台幣玖佰元折算壹日，罰金如易服勞役，均以罰金總額與陸
個月之日數比例折算。
扣案參個冷凍庫之病死豬肉均沒收。
    事  實
一、乙○○與甲○○二人係夫妻關係，二人於民國八十六年間，因公共危險等案件，
    經本院各判處有期徒刑五月、四月，於八十七年一月九日易科罰金執行完畢。仍
    不知悔改，二人明知他人棄置在其所有之土虱魚塭旁之病、死豬及各不詳姓名養
    豬戶所有之病死豬，均係屬變質或腐敗、或染有病原菌之豬隻，如供作食品或食
    品添加物之用，將危害人體健康，依法不得販賣，且該等豬隻均未經屠宰衛生檢
    查，依法不得為供人食用而分切、貯存、販賣，其二人竟自八十八年三月間起，
    意圖使上開豬肉供人食用，而基於違反食品衛生管理法及畜牧法之概括犯意聯絡
    ，先後收集屏東地區不詳姓名之養豬戶所有之病、死豬，及他人棄置於上開魚塭
    旁之病死豬，除就死亡較久，屍體顯已腐臭之死豬部分，加以分切、絞碎，再丟
    入魚塭內，飼養土虱魚外，對於尚未達腐爛程度之病、死豬，則加以分切、包裝
    後，多次販賣予知情之食品加工大盤商、中盤商，供作豬肉食品或加工品使用，
    致上開變質、腐敗、染有病原菌之豬肉流入市場，危害社會大眾之人體健康。乙
    ○○、甲○○並將一時取集過多、無法立即銷售予食品加工大盤商、中盤商之病
    死豬，加以剝皮、分切、分袋包裝後，運送至屏東市○○路二四一巷十七號曾鳳
    忠所經營之鳳祥冷凍有限公司（下稱鳳祥公司），分別以每月租金新台幣（下同
    ）一萬元、一萬四千元、一萬四千元，合計共三萬八千元之代價，向鳳祥公承租
    編號分為２Ｅ五、２Ｂ五、２Ｂ六等三個冷凍庫，貯存上開宰殺分切分裝完畢待
    售之病死豬屠體，嗣因違法長達二年，情節重大，為台灣屏東地方法院檢察署檢
    察官於九十年二月二十二日下午五時三十分許，會同員警及屏東縣政府農業局、
    衛生局、家畜防治所等單位人員在上開鳳祥公司處查獲，並查扣上開病死豬肉。
二、案經屏東縣警察局屏東分局報請台灣屏東地方法院檢察署檢察官偵查起訴。
    理  由
一、訊據被告乙○○、甲○○二人固坦承有宰殺病死豬，及將部分病死豬予以宰殺、
    分裝後，運至鳳祥公司租用冷凍庫貯存之事實，惟均矢口否認有何違反食品衛生
    管理法等犯行，被告乙○○辯稱：該貯存在鳳祥公司冷凍庫內之病死豬豬肉，係
    伊要供飼養土虱魚之用，伊向他人承租一甲之漁塭，養殖土虱魚，租金為每年十
    二萬元，那些病死豬是別人載到魚塭旁的地上的，我不知道是誰載去的，我每天
    都有去魚塭看，土虱養殖方法為小豬整隻絞碎，大豬將頭骨及腿部大骨取下後絞
    碎，無法絞碎部分先予以煮熟後，再丟入漁塭餵土虱，至於伊所以會將部分原供
    飼養土虱魚之病死豬貯放在鳳祥公司冷凍庫內，係因自口蹄疫事件爆發後，就有
    不知姓名之人，會任意將病死豬丟棄在伊養殖土虱魚之漁塭處，伊雖不同意該等
    之人隨意將病死豬丟棄在漁塭處，但除口蹄疫期間曾報警處理外，即未再報警處
    理，亦不曾於晚上特別起來查明究係何人將病死豬丟棄在該處，只有將該等由不
    明之人所丟棄之病死豬，拿來供作養殖土虱魚之用，如有多餘，則再貯放在鳳祥
    公司處，八十五年間，每月承租二只冷凍庫，每只租金為一萬四千元，八十八年
    八月間起，改為承租三庫，除一庫為租金一萬元外，另二庫租金各為一萬四千元
    ，合計每月租金共三萬八千元，支付予鳳祥公司承租冷凍庫租金事宜，均由伊太
    太甲○○負責處理，伊並不清楚，伊夫妻二人亦只有賣土虱魚時，始有收入，約
    半年六十萬元，病死豬切塊是為了冰在冷凍庫裡方便云云；被告甲○○則辯稱：
    貯存在鳳祥公司冷凍庫內之病死豬，大部分都係口蹄疫發生時所貯留的，因當時
    有大量病、死豬被丟棄在伊養殖土虱魚之漁塭處，故伊夫妻即以該他人丟棄之病
    、死豬來飼養土虱魚，如有多餘，則將之貯放在鳳祥公司處，以備他日不敷需要
    之需，現在他人所丟棄之病死豬則已較少，而伊土虱魚池每天所需餵養之病、死
    豬肉數量約二百公斤左右，但伊並不知道究係何人丟棄該病死豬，更無法阻止他
    將病、死豬丟棄在該處，伊是幫先生養魚，沒有幫他載肉，但我知道他有載肉，
    豬皮要削掉是因為機器不能絞豬皮，機器會壞掉云云。
二、經查：
（一）上開被告二人以每月近四萬元之租金，租用冷凍庫貯存待售病死豬肉之事實，
      業據被告二人於警訊時坦承不諱，核與證人曾鳳忠於警訊證稱：被告乙○○共
      租用三個冰櫃，自八十八年三月二十二日起至九十一年元月十二日止陸陸續續
      承租四十二次等語相符，復有鳳祥公司製作之收入明細表及帳冊影本各一份在
      卷可稽，及上開三個冷凍庫之病死豬屠體扣案可證，顯見被告確係長期以每月
      近四萬元之代價租用上開冷凍庫貯存病死豬肉無訛。被告乙○○於警訊中就租
      用冷凍庫數量及價金曾提出更正，足證其針對此一問題已為相當之思考始為陳
      述，應較其於本院審理時翻異前詞改稱：並非每個月都租三個冷凍庫云云為可
      採。
（二）證人即屏東縣政府農業局人員梁金錢於偵訊證稱：該現場查扣之豬隻屠體確有
      味道等語；證人即屏東縣政府衛生局人員鍾蓮青亦於偵訊證述：該現場查扣之
      豬體確為乙○○二夫妻所違法屠宰，因正常送屠宰場宰殺之豬隻，除係供外銷
      用外，均不會將豬皮割掉，但乙○○二人所貯放在該冷凍庫之豬體，除不能提
      供其合法宰殺之來源外，均已去皮，且有臭味，且該豬體若非意圖供販賣予他
      人食用，不會將他去皮，及分級包裝等詞，另蒞庭檢察官亦供稱：公訴人承辦
      之案件有類似情形，整隻豬隻均可以到機器絞等情，且被告乙○○亦於警訊自
      承：小豬整隻絞碎，大豬則將頭骨及腿部大骨取下再放入絞碎等語，故絞肉機
      既可將絕大部分之骨頭絞碎，何以有上開所辯豬皮要削掉，機器不能絞豬皮之
      理？顯見被告二人確係為將上開冷凍庫內病死豬肉販賣圖利，否則如僅為供土
      虱食用，何須大費周章加以剝皮、切塊、包裝？
（三）被告甲○○雖辯稱該貯存冷凍庫內之豬體，大部分均係八十五年間口蹄疫事件
      所留下來，後來就比較少云云，惟查，口蹄疫事件迄查獲當時，已相差近五年
      ，若有庫存，亦應早已使用完畢，豈有可能留存長達五年之久？況被告乙○○
      亦於警訊自承：八十五年口蹄疫事件時，僅租了二庫，直至八十八年中旬，始
      再增租一庫等詞，足見被告二人於八十八年中旬後所收集病、死豬，顯較口蹄
      疫事件時還多，該冷凍庫所貯存之病、死豬體，與口蹄疫事件並無直接關連，
      其上開辯稱係口蹄疫所留，不足採信。
（四）被告二人向鳳祥公司承租冷凍庫之租金，係以被告甲○○在台東區中小企業銀
      行（下稱台東企銀）開戶之支票支付，且被告甲○○向台東企銀申請甲存帳戶
      時，係以豬隻、豬肉買賣人之資格申請，而非被告二人所稱之養殖土虱魚業，
      另依匿名檢舉人所提供之乙○○所印製名片內容以觀，乙○○對外係稱其從事
      淘汰豬哥、豬母買賣，而非其所辯稱之土虱魚養殖業，此有上開台東企銀開立
      之甲存帳戶申請資料及其交易明細表、名片各一份在卷可按，查一般人向金融
      機構申請支票存款開戶時，應會以本人最主要之營業種類提出申請，以利金融
      機構審查，是被告二人之主要營業應為豬肉商品買賣，其上開辯稱以養殖土虱
      為業，即難採信。
（五）被告二人辯稱：不知何人自八十五年起，即長期無故將大量病、死豬棄置於上
      開土虱魚塭旁，並沒有同意他人傾倒豬隻，也不清楚每天數量為何，亦未查究
      到底是何人所棄置，僅在口蹄疫發生時報過警，後來就沒有報警，未曾特別在
      晚上起來注意等語，然查，若上開扣案之病死豬肉，均為他人棄置之病、死豬
      ，且全數供養殖土虱使用，就被告二人而言，係減輕其養殖土虱之成本，應為
      被告二人所樂見，則棄置土虱之人又何須利用夜間不經被告二人同意而傾倒？
      被告二人又何須報警處理？況棄置之豬隻數量多寡，涉及成本營運，業據被告
      乙○○於本院審理時自承：每天都有去魚塭看等語明確，是其等辯稱不知數量
      為何，顯與常情有違，難認屬實。被告聲請傳喚之證人即村長黃正三雖證稱：
      被告之魚塭在九十年二、三月間有棄置病死豬十幾隻等詞，及證人盧萬富於偵
      訊證稱：我知道有人棄置病死豬、鴨，每次中豬約七、八隻等語，惟本件被告
      二人於九十年二月二十二日即為警查獲，是證人黃正三上開所證，並非均屬公
      訴人起訴範圍，另被告二人自己均不清楚棄置豬隻之數目，何以證人黃正三、
      盧萬富較被告二人清楚，是上開證人之證詞，不無疑義，難為被告二人有利之
      認定。
（六）另依公訴人當場查扣該貯存於冷凍庫內之豬體情形以觀，該冷凍庫內之豬體，
      有分為豬排、乳豬、切割但已去皮之肉塊等情形，排列甚為整齊，肉塊部分並
      分袋包裝，冷凍庫打開之時，即有一股難聞屍臭撲鼻，與打開其他貯藏戶所貯
      放其他冷凍庫內之正常豬隻品並無異味之情節有別，有查扣當時所製作錄影帶
      及現尚扣於鳳祥公司冷涷庫內之豬體可稽，而土虱係屬底棲類之魚類，專吃腐
      敗之食物，如上開病死豬均供養殖土虱之用，被告二人僅需直接將病死豬丟入
      魚塭，任令其腐敗後供土虱食用，當無須花費金錢人力將該病死豬剝皮、切割
      、分類、包裝並運至鳳祥公司貯存，綜合以上跡證，上開冷凍庫內之豬肉應係
      被告二人待售之物，被告二人上開所辯，顯係事後卸責之詞，難以採信。本件
      事證明確，被告二人犯行應堪認定。
三、查食品變質、腐敗或染有病原菌者，不得包裝、貯存、販賣，食品衛生管理法第
    十一條第一款、第四款分別定有明文；又未經屠宰衛生檢查或經檢查為不合格之
    屠體或內臟，不得意圖供人食用而分切、貯存、販賣，畜牧法第三十二條第一項
    亦定有明文，被告二人明知所收集之豬隻已變質、部分腐敗、染有病原菌，且並
    未經屠宰衛生檢查，竟意圖供人食用而持以販賣，且犯罪時間長達二年，影響大
    眾健康甚巨，顯見其等犯行嚴重危害人體健康，並使衛生、畜牧機關管理困難，
    違法情節重大，故核其二人所為，係犯食品衛生管理法第三十四條第一項之罪及
    畜牧法第三十三條第二項之罪。公訴人認被告有違反畜牧法第二十九條之情事，
    惟該條文係指活體豬隻，公訴人所指即有誤會。被告二人包裝、分切、貯存豬肉
    後進而販賣，包裝、分切、貯存之低度行為應為販賣之高度行為所吸收，均不另
    論罪。被告二人間，有犯意聯絡與行為分擔，均為共同正犯。被告二人先後多次
    犯行，時間緊接，所犯係犯罪構成要件相同之罪，顯係基於概括犯意為之，均為
    連續犯，依刑法第五十六條之規定，以一罪論，並加重其刑，公訴人未認有連續
    關係，容有未洽。被告二人同時以一販賣病死豬之行為而觸犯上開二罪，為想像
    競合犯，依刑法第五十五條之規定，應從較重之畜牧法第三十三條第二項之罪處
    斷。又上開食品大盤商、中盤商雖係知情而收購上開病死豬肉，然與被告二人係
    為對立之關係，並非將被告二人之行為，視為自己之行為，難認有犯意聯絡及行
    為分擔，不能論以共同正犯，公訴人認不詳姓名之食品大盤商、中盤商與被告二
    人為共同正犯，容有誤會。被告二人於八十六年間，因公共危險等案件，經本院
  各判處有期徒刑五月、四月，於八十七年一月九日易科罰金執行完畢，有台灣高
    等法院被告全國前案紀錄表及該判決影本一紙在卷可憑，其於執行完畢後五年以
    內再犯有期徒刑以上之罪，為累犯，均應依刑法第四十七條之規定加重其刑。爰
    審酌被告二人素行（有違法宰殺染有口蹄疫病死豬之前科）、犯罪動機、手段、
    犯後態度，嚴重影響社會大眾之身體健康之程度等一切情狀，分別量處如主文所
    示之刑，並均諭知易科罰金及易服勞役之折算標準。公訴人雖為請求量處有期徒
    刑六年，惟畜牧法第三十三條第二項之法定刑為三年以下有期徒刑，因此公訴人
    之求刑，即有不當，本院認量處如主文所示之徒刑及量處高額罰金已足生懲戒之
    效果。扣案三個冷凍庫之病死豬體，為被告二人所有，業據其自承在卷，且預備
    供犯罪所用，應依刑法第三十八條第一項第二款沒收。至公訴人請求銷燬扣案病
    死豬肉一節，於法無據，爰不為銷燬之諭知。
四、公訴人認被告二人以病死豬肉充當合法宰殺之豬肉，販賣予不特定之大眾食用，
    以賺取暴利，因認其另犯刑法第三百四十條之常業詐欺罪。惟查，依社會常情，
    病死豬肉多係販售予貪圖低價之食品加工大盤商、中盤商，而此食品加工大盤商
    、中盤商均有足夠之專業能力判斷所購之豬肉是否為病死豬肉及是否經合法屠宰
    ，被告二人雖然有出售此病死豬肉，其等並無陷於錯誤而受詐欺之情事，與刑法
    詐欺罪之構成要件有間，且本件尚無證據足證上開病死豬肉有販賣予一般不知情
    之個人之情事，尚乏證據認被告二人有何常業詐欺犯行。惟公訴人認此部分於前
    開有罪部分有牽連犯之裁判上一罪關係，爰不另為無罪之諭知。
據上論斷，應依刑事訴訟法第二百九十九條第一項前段，食品衛生管理法第三十四條
第一項，畜牧法第三十三條第二項，刑法第十一條前段、第二十八條、第五十六條、
第五十五條、第四十七條、第四十一條第一項前段、第四十二條第三項、第三十八條
第一項第二款，罰金罰鍰提高標準條例第二條，判決如主文。
本案經檢察官蔡榮龍到庭執行職務。
中　　　華　　　民　　　國　　　九十一　　　年　　　六　　　月　　十　　日
                                    臺灣屏東地方法院刑事第三庭
                                        審判長法  官  黃國永
                                              法　官　包梅真
                                              法　官  翁世容
右正本證明與原本無異。
如不服本判決應於收受本判決後送達後十日內向本院提出上訴書狀，其未敘述上訴理
由者，並得於提起上訴後十日內向本院補提理由書狀（均須按他造當事人之人數附繕
本 ）「切勿逕送上級法院」
                                          書記官　 王秋淑
中　　　華　　　民　　　國　　　九十一　　　年　　　六　　　月　　九　　日
附錄：
食品衛生管理法第十一條
食品或食品添加物有下列情形之一者，不得製造、加工、調配、包裝、運送、貯存、
販賣、輸入、輸出、贈與或公開陳列：
一  變質或腐敗者。
四  染有病原菌者。
食品衛生管理法第三十一條
有下列行為之一者，處新台幣四萬元以上二十萬元以下罰鍰；一年內再次違反者，並
得吊銷其營業或工廠登記證照：
一  違反第十一條第一款至第七款或第十五條規定者。
食品衛生管理法第三十四條第一項
有第三十一條至前條行為，致危害人體健康者，處三年以下有期徒刑、拘役或科或併
科新台幣十八萬元以上九十萬元以下罰金。
畜牧法第三十三條
有下列情形之一者，處新台幣十萬元以上五十萬元以下罰鍰︰
一  違反第二十九條第一項規定，擅自於屠宰場外屠宰或同條第二項未經
    檢查合格而屠宰者。
二  違反第三十二條第一項規定，將未經屠宰衛生檢查或經檢查為不合格
    之屠體或內臟供人食用或意圖供人食用而分切、加工、運輸、貯存或
    販賣者。
三  擅自變更或偽造第三十二條第三項之屠宰衛生檢查合格標誌者。
有前項各款情形之一者，情節重大或一年內再犯者處三年以下有期徒刑或
併科新台幣三十萬元以下罰金。
因執行業務犯前項之罪者，除依該項規定處罰其行為人外，對僱用該行為
人之法人或自然人，亦科以前項之罰金。
